臺灣高等法院臺南分院民事判決
109年度重上字第6號
上  訴  人  郭自強建築師事務所即郭自強
訴訟代理人  葉張基律師
複 代理 人  林韋甫律師
被 上訴 人  嘉義市政府
法定代理人  黃敏惠  
訴訟代理人  黃曉薇律師
            林琦勝律師
上列當事人間請求確認契約關係存在等事件，上訴人對於民國
108年10月28日臺灣嘉義地方法院第一審判決（107年度建字第14
號）提起上訴，經本院於110年11月2日言詞辯論終結，判決如下
：
    主      文
上訴駁回。
第二審訴訟費用由上訴人負擔。
    事實及理由
甲、程序方面：
　　按訴狀送達後，原告不得將原訴變更或追加他訴。但擴張或
    減縮應受判決事項之聲明者，不在此限，民事訴訟法第255
    條第1項第3款定有明文。又第二審訴之變更或追加，非經他
    造同意，不得為之。但第255條第1項第2款至第6款情形，不
    在此限，同法第446條第1項亦有明文。查上訴人於原審起訴
    請求㈠先位聲明：確認兩造間「嘉義市市政中心新建工程委
    託規劃、設計及監造技術服務案-工程委託規劃、設計及監
    造契約書」關於北棟大樓部分之契約關係存在。㈡備位聲明
    ：被上訴人應給付上訴人新臺幣（下同）44,678,314元，及
    自起訴狀繕本送達翌日起至清償日止，按週年利率百分之5
    計算之利息，嗣於本院變更請求為㈠確認兩造間「嘉義市市
    政中心新建工程委託規劃、設計及監造技術服務案-工程委
    託規劃、設計及監造契約書」關於北棟大樓部分之契約關係
    ，於106年6月2日至108年5月21日之間存在。㈡被上訴人應給
    付上訴人44,678,314元，及自民事起訴狀繕本送達翌日起至
    清償日止，按週年利率百分之5計算之利息，核屬起訴聲明
    之減縮，依首揭條文規定，應予准許，合先敘明。
乙、實體方面：
一、上訴人主張：
　㈠兩造確實有變更契約之合意，契約總價應變更為22億5822萬7
    600元：兩造於89年12月13日簽定嘉義市市政中心新建工程
    委託規劃、設計及監造技術服務案-工程委託規劃、設計及
    監造契約書（下稱系爭契約），行政院於93年1月20日同意
    補助14億7258萬1600元(下稱系爭工程款)，上訴人於94年7
    月1日及97年9月12日二次完成設計在案，被上訴人僅先對南
    棟發包施工，北棟迄今尚未發包施工，嗣行政院於98年4月3
    日同意追加補助7億8564萬6000元(下稱系爭追加補助款)，
    嘉義市議會同意預算總經費22億5822萬7600元(下稱系爭合
    計款)，補助核定計畫內容，設計費即以22億×3%計算。被上
    訴人於98年4月30日發函指示系爭工程「可執行經費22億582
    2萬7600元（含原核定補助經費14億7258萬1600元），併南
    棟工程執行經費，總執行經費已逾貴我雙方簽訂之契約第1
    條之規定……，仍請貴所於文到3日內函覆本府同意辦理契約
    變更」，顯有要求上訴人配合辦理契約變更之要約意思表示
    ，上訴人配合於98年5月1日函覆同意辦理契約變更在案，顯
    已為辦理契約變更之承諾意思表示，兩造意思表示合致，將
    系爭契約第1條本文所約定之26億元變更為計入再次取得行
    政院補助7.8億元後之總額納入兩造契約範圍內，被上訴人
    不應只以14億元計算上訴人之酬金；另案嘉義地方法院（下
    稱嘉義地院）103年度建字第7號囑託高雄市建築師公會出具
    鑑定報告書，亦認本案應以22億餘元為計算上訴人服務費用
    之計算母數，兩造應以22億餘元為服務契約之內容。且機關
    委託技術服務廠商評選及計費辦法第29條第2項將「物價指
    數調整工程款」排除於建造費用之規定，係於99年4月15日
    施行，系爭契約成立時點為89年12月7日，上訴人實際重複
    作業之始末為95年至97年間，無前開規定之適用。不論系爭
    追加補助款之預算性質是否屬於單純物價調整，系爭契約不
    應將物價調整工程款排除於建造費用之外；而依系爭契約第
    1條約定之預算金額26億元僅為原則，例外於被上訴人通知
    異動時仍可變動，故無論系爭契約第1條所定之預算金額26
    億元如何變動，均不影響系爭追加補助款可依增加建造費用
    之比例計算服務費。
　㈡被上訴人於106年6月1日、107年7月30日主張終止契約，不發
    生終止之效力：
　⒈兩造就本案是否以22億餘元計算上訴人之酬金有重大爭執，
    上訴人雖已多次重覆作業，仍一再依被上訴人要求改善，被
    上訴人終止契約不合法，且兩造於104年10月已合意由上訴
    人與被上訴人律師溝通，上訴人於106年6月1日之催告已失
    效力。上訴人多次函文往返，被上訴人一昧拖延，顯然不符
    無故逾越契約期限之要件。且依嘉義地院103年度建字第7號
    鑑定報告，被上訴人均採模糊裁示，未以明確意思表示准駁
    ，何能認定有催告行為。
　⒉94年、96年、97年及101年至102年間之相關會議，均為兩造
    針對北棟細部設計需求改變進行具體意見交換，及針對原設
    計與新需求不符之部分進行修改，並非針對上訴人之設計有
    何瑕疵進行討論，且被上訴人於104年7月17日所提之催告修
    補，已逾法定除斥期間，催告難認合法，上訴人亦隨即以上
    證12號函檢附新修正規劃設計報告書予被上訴人，被上訴人
    於104年9月8日召開審查會，而後被上訴人於104年10月6日
    函請與遠拓法律事務所繼續溝通，惟被上訴人委請之遠拓法
    律事務所遲未正面回應，也未再召開設計會議，上訴人僅得
    向內政部陳情，內政部函請被上訴人盡速解決爭議。被上訴
    人於105年11月29日函知已另新修正興建計畫報中央核定中
    ，上訴人於105年12月5日以郭建字第105029號函指摘被上訴
    人用他人設計資料提送中央報興建計畫，涉鬧雙包已違約影
    響上訴人合法權益提出抗議後，再於106年5月29日以郭(嘉)
    建字第109001號函提出被上訴人單方面違約、違法事，提請
    中央協助溝通解決，被上訴人一方面委任律師和上訴人周旋
    ，另一方面私下找人設計報興建計畫，毫不理會合約履約規
    定，亦不和上訴人開會溝通，被上訴人於106年6月1日單方
    終止契約，明顯逾越合約、法令、常理，違反採購法第6條
    公平合理原則。
　⒊被上訴人行使契約終止權不合法律規定，應僅不生契約終止
    效果，無從逕轉換為民法第511條定作人終止承攬契約之意
    思表示，故就此承攬範圍部分不生終止契約之效力。
　⒋被上訴人於107年7月30日履約爭議調解陳述意見㈠書中，並沒
    有再次行使任何契約終止權或任意終止權，只是陳述之前10
    6年6月1日終止契約具有合法效力而已，故系爭契約是否終
    止，應以106年6月1日終止函內容加以判斷。
　㈢上訴人請求被上訴人給付44,678,314元之請求權基礎及金額
    計算說明：
  ⒈系爭契約包括規劃設計與監造等工作，規劃設計屬於承攬契
    約，監造部分屬於委任契約，應分別適用承攬與委任之法律
    規定，而系爭契約第5條約定規劃設計服務費為55%，監造服
    務費為45%，兩者均有一定之分量，但規劃設計部分之比例
    超過半數，可見本案側重在承攬概念，故應解釋兩造契約為
    承攬契約。
  ⒉如本院認為被上訴人前開不合法終止仍可轉換為民法第511條
    任意終止承攬契約，被上訴人應對上訴人負損害賠償。如本
    院認為監造部分仍得適用民法第549條隨時終止委任契約之
    規定，被上訴人亦應對上訴人負損害賠償。
  ⒊關於損害賠償之計算：
　⑴如本院認為被上訴人終止有效而應賠償上訴人：北棟部分之
    規劃設計監造金額，應以行政院核定工程建造費22億5822萬
    7600元（含原核定補助經費14億7258萬1600元，但應減去系
    爭契約第4條第1項第2款所約定稅捐及保險78,454,905元）3
    %×1.2184計算（薪資指數調整比例），再扣除被上訴人業已
    給付之北棟部分服務費用9,719,038元後，為後續上訴人本
    得請求之報酬68,735,867元，扣除建築師應負擔35%費用標
    準後為44,678,314元，被上訴人應予賠償。
　⑵倘以14億7258萬1600元為計算標準：原核定補助經費14億725
    8萬1600元（但應減去系爭契約第4條第1項第2款所約定稅捐
    及保險72,927,850元）3%×1.2184計算（薪資指數調整比例
    ），再扣除被上訴人業已給付之北棟部分服務費用9,719,03
    8元後，為後續上訴人本得請求之報酬41,441,106元，扣除
    建築師應負擔35%費用標準後為26,936,719元。
　⑶如本院認為被上訴人合法終止仍應賠償上訴人者：上訴人執
    行細部設計持續改到102年底，此部分細部設計費用為30,95
    9,544元，另加上104年重新向涂市長簡報規劃費4,422,792
    元，合計35,382,336元，扣除已給付服務費用9,719,038元
    ，費用為25,663,298元。
  ㈣有關上述第三種計算方式中簡報規劃費442萬2792元部分：
  ⒈104年間因應新市長上任，被上訴人要求上訴人向當時之涂市
    長就本件契約之執行，不以原有方案而重新進行簡報，故上
    訴人為全部翻新設計之簡報，包括建築物之配置、平面、剖
    面、立面、外觀均重新修正，並於104年9月8日向涂市長為
    簡報。系爭契約第1條第1項第2款第㈠目所約定之基本設計已
    於93年10月22日經被上訴人核定完成，104年重新簡報之工
    作並非原契約約定之工作範圍，是重複之工作，且不在另案
    請求範圍內。兩造針對重新簡報乙事達成合意，則針對重新
    製作簡報並報告之承攬契約即可成立，上訴人自得依系爭契
    約第6條規定，另行請求重新簡報之承攬報酬。
  ⒉依系爭契約第4條、第5條第1項第㈢款，以規劃設計服務費百
    分之10計算，系爭契約規劃設計服務費為36,300,000元，故
    重新簡報之酬金應為3,630,000元。再依系爭契約第14條、
    政府採購法第22條第2項訂定之「機關委託技術服務廠商評
    選及計費辦法」第37條規定，系爭契約於89年間所簽定，與
    重新簡報時間104年，物價水準不盡相同，應參考政府採購
    有關勞務薪資調整之方式辦理，倘以被上訴人終止契約之10
    6年6月為據，經薪資指數調整後之重新簡報酬金為4,422,79
    2元。如以上訴人所承認之108年5月為據，經薪資指數調整
    後之重新簡報酬金為4,523,706元，考量訴訟經濟，上訴人
    僅以106年6月薪資指數計算之4,422,792元為請求金額等語
    。
二、被上訴人則以：　　
　㈠兩造無合意變更契約或合意變更契約加計系爭追加補助款所
    生之設計費：
  ⒈上訴人98年8月26日調解申請書內記載「本工程預算經中央同
    意追加，市府也發函通知變更契約金額，遲未同意，變更程
    序延遲推動造成停頓困擾」、調解申請書第一項聲明請求細
    部設計服務費之計算基準為原預算14億7258萬1600元，可證
    上訴人非認契約已合致變更。
  ⒉依被證14、15、16、17函文往返，可證契約變更涉及經費執
    行變動細節，兩造就契約必要之點尚未合致。
  ⒊100年上訴人提出履約爭議調解案申請，被上訴人答辯略以契
    約未變更，後上訴人100年12月23日履約爭議調解撤回書表
    示「本件業經雙方達成共識，由申請人以原訂契約金額進行
    設計，日後如有增加工項，北棟之設計與監造費用再依實際
    金額與契約約定之計算公式計算之，故申請人謹撤回本件申
    請」，可證當時上訴人亦認為兩造尚未變更契約，且履約爭
    議調解後，兩造再次共識上訴人須依原契約金額即14億元進
    行設計。
  ㈡被上訴人已以106年6月1日行庶字第1061101257號函終止契約
    ：上訴人因①未依約按被上訴人要求，於14億7258萬1600元
    之工程預算內為「北棟大樓」之規劃設計。②經被上訴人要
    求，上訴人就「南棟大樓」缺失未在「北棟大樓」設計中改
    善。③未使北棟大樓設計符合綠建築指標，經被上訴人多次
    要求修改未果，被上訴人再於104年7月17日以府行庶字第10
    41101755號函，催告上訴人於50日內就缺失具體改善完成，
    然上訴人所提送之修正後報告書，經104年9月8日簡報審查
    會議審查，仍認定上訴人未依歷次會議及函文具體修改，被
    上訴人再限期上訴人於公文送達後7日內改善，但上訴人並
    未於公文送達後7日內改善，被上訴人多番等待，上訴人亦
    自認收受104年9月21日公文後未再提出新修正內容，被上訴
    人因而以106年6月1日行庶字第1061101257號函終止契約。
  ㈢依系爭契約第3條第5款、第10條第4款、第6條第1、2款、第1
    2條第4款，上訴人應依機關意見修正細部設計內容，上訴人
    遲誤未辦理完成，被上訴人催告，並依系爭契約第7條第2項
    終止契約，應屬適法：
  ⒈上訴人未依約按被上訴人之要求，於14億7258萬1600元之工
    程預算內為「北棟大樓」之規劃設計：98年行政院就北棟大
    樓增列物價調整款後，上訴人逕將物價調整款納入建造費用
    ，此恐會導致計算設計監造服務費大幅增加，經被上訴人通
    知上訴人應於北棟大樓工程預算14億7258萬1600元額度內規
    劃設計，亦一再發函重申北棟大樓之工程經費僅14億7258萬
    1600元，物價調整款並不納入建造費用，請上訴人依預算規
    劃設計，惟至106年6月1日被上訴人發函終止系爭契約為止
    ，上訴人仍拒絕按被上訴人之指示於14億7258萬1600元預算
    內為規劃設計。
  ⒉上訴人未依約按被上訴人之要求，就南棟大樓缺失在北棟大
    樓設計中改善：上訴人設計之南棟大樓於94年啟用後發現諸
    多設計上缺失，被上訴人為避免相同缺失，多次要求上訴人
    於北棟大樓設計中確實改正，歷經被上訴人會議多次要求，
    上訴人遲未能修改完成，被上訴人陸續以104年7月17日府行
    庶字第1041101755號函催告、104年9月8日簡報審查會議審
    查暨104年9月8日公文函附會議記錄催告改善，惟至106年6
    月1日被上訴人發函終止系爭契約為止，上訴人仍未改善。
  ⒊上訴人未使北棟大樓設計符合綠建築指標：上訴人於服務建
    議書中承諾南北棟大樓將符合綠建築之設計，雖北棟大樓曾
    獲候選綠建築證書，惟有效期限僅至97年，且建築設計規則
    中之綠建築基準於94年實施，北棟大樓之設計有依新法規重
    新調整之必要。被上訴人於會議中屢次要求上訴人規劃設計
    符合現代綠建築指標之北棟大樓，惟直至101年5月嘉義市建
    築師公會鑑定結果仍認定北棟大樓目前圖說資料尚無相關綠
    建築設計檢討資料。至104年9月8日之簡報審查會議，上訴
    人仍無法完成綠建築規劃，至106年6月1日被上訴人發函終
    止系爭契約為止，上訴人仍未改善。
  ⒋上訴人不僅無法依審查意見修正細部設計完竣，更因爭執計
    價方式而片面拒絕依被上訴人需求修改設計內容，顯已違約
    ，參照歷次細部設計會議審查委員所提出修正意見，係導因
    上訴人設計思慮不周及疏失所致。縱如上訴人主張有非可歸
    責於上訴人因素導致增加工作等情，上訴人亦應遵照機關之
    要求進行設計，增加工作部分服務費再循機關委託服務廠商
    評選或計費辦法或訴訟另為計價，而非因爭執計價方式即片
    面拒絕依被上訴人需求修改設計內容，顯已違約。
  ㈣被上訴人依系爭契約第8條第1項終止契約：限期修正公文於1
    04年9月21日送達，被上訴人已合法催告限期修正，上訴人
    自104年9月29日起即逾修正期限，依系爭契約第8條第1項每
    日計罰逾期違約金，至104年11月18日業已累計達規劃設計
    總服務費10分之1，被上訴人得於106年6月1日依系爭契約第
    8條第1項終止契約。
  ㈤被上訴人依系爭契約第7條第1項終止契約：系爭北棟大樓自9
    4年起歷經多年會議討論，上訴人仍未完成細部設計，且南
    棟大樓啟用後浮現諸多設計問題，於北棟大樓亦同存在，北
    棟大樓工程延宕至105年時，原基本設計業已無法符合現今
    建築要求之節能減碳及綠能建築，且其他中央部會及機關亦
    有進駐辦公之需求，原基本設計規劃已不符需求。被上訴人
    於105年向行政院就北棟大樓新建工程另提新興建計畫，至1
    07年時興建計畫更改以促進民間參與公共建設法中之BOT模
    式興建，環保綠能亦依現行法規朝向獲得「鑽石級綠建築」
    方向規畫，且自94年起多次會議協商細部設計、預算、綠建
    築等問題均未果，系爭工程實有停止辦理之必要，被上訴人
    依系爭契約第7條第1項終止契約，應屬有據。
  ㈥縱認前開理由不成立，系爭契約於106年6月1日函到達時已終
    止：兩造已不爭執系爭契約性質上為承攬，依民法第511條
    被上訴人得任意終止契約，因此被上訴人之106年6月1日終
    止函送達上訴人時，兩造契約應已終止。
  ㈦退而言之，被上訴人於行政院公共工程委員會0000000號履約
    爭議調解案，亦以107年7月30日陳述意見書，再次重申依民
    法第511條終止。
  ㈧上訴人之損害賠償請求權已罹於時效：
　⒈被上訴人106年6月1日終止契約函於106年6月2日送達，上訴
    人於107年5月18日提起履約爭議調解後，於107年8月14日撤
    回，嗣以107年11月2日書狀提起本案訴訟，依民法第514條
    第2項，上訴人民法第511條請求權已罹於時效。若定性為委
    任關係，本案經被上訴人一再要求上訴人改正仍無進展，再
    經限期催告仍未改正，始發函終止契約，非可歸責於被上訴
    人，且非於不利上訴人時期終止契約，依民法第549條上訴
    人亦不得請求損害賠償。
　⒉本案先前係調解之情況，自應適用民事訴訟法第419條第3項
    及民法第133條關於調解之規定，與上訴人原審所提最高法
    院62年度台上字第2779號判例撤回起訴之情況不同。　
  ㈨被上訴人爭執上訴人聲明44,678,314元之計算，且上訴人無
    法達成契約之條件請款，非預期可得之所失利益：
　⒈監造服務費部分，上訴人於監造工作開始前即中止，毫無進
    行監造工作，依契約第5條第4項、第7條第1項規定，不得逕
    請求監造服務費。
　⒉設計服務費部分，上訴人依契約第5條第2項第4期款細部設計
    尚未完成，但已獲得第1期至第3期款、第4期款半數，依上
    訴人工作進度之款項已支領完畢，依系爭契約約定，上訴人
    不得主張無工作還要支領款項。上訴人主張之44,678,314元
    依系爭契約本不可請求，非所失利益。
　㈩系爭契約第7條第1項約定計畫變更或停止或因人力不可抗拒
    之事故而終止契約時，以「細部設計圖說經甲方核定前，由
    雙方按已完成之工作量，按本契約第五條各期付款辦法協議
    給付規劃設計服務費」方式計算服務費，無雙方得請求損害
    賠償之約定。同條第2項則約定他方有過失之情況得終止契
    約，並向他方請求損害賠償，兩造應受該約定拘束。上訴人
    非依契約第7條第2項解約，不得請求損害賠償。
　爭執工程建造費為22億5822萬7600元部分：北棟大樓之工程
    預算至106年終止時仍為14億7258萬1600元，系爭契約無明
    文約定可將物價指數款納入契約逕隨之調升契約價金，上訴
    人無權以22億5822萬7600元為計算服務費之基礎。103年案
    鑑定報告第2頁第1-4行亦認為該7億元物調款不得逕加入計
    算服務費。
　上訴人不得逕自依薪資指數增加服務費，蓋系爭契約無約定
    得依薪資指數調整價金。
　上訴人自稱成本35%（等同主張利潤65%）與實際不符：
  ⒈上訴人扣除35%僅係國稅局核定執行業務所得之必要事務費用
    假設成本（核定假設值）。
  ⒉依上訴人94年至106年報稅資料，其實際事務成本遠高於35%
    ，利潤均低於65%，上訴人主張利潤65%請求金額顯然過高。
    此外，設計工作除事務成本外，另需勞務成本，解約即無勞
    務支出，上訴人無庸工作確有大量減省之勞務，上訴人未扣
    除勞務成本。
  上訴人之設計案存有諸多重大缺失，經歷次會議督促改正，
    上訴人執意為謀求將7.8億元計入服務費之機會而堅持不依
    會議結論修改金額，另對設計缺失處亦敷衍以對，終致延宕
    多年，且因設計不堪用而解約之結果，上訴人存有過失等語
    ，資為抗辯。
三、原審為上訴人敗訴之判決，上訴人聲明不服，提起上訴，並
    上訴聲明：㈠原判決有關上訴人後開二項請求部分及訴訟費
    用之裁判均廢棄。㈡確認兩造間「嘉義市市政中心新建工程
    委託規劃、設計及監造技術服務案-工程委託規劃、設計及
    監造契約書」關於北棟大樓部分之契約關係，於106年6月2
    日至108年5月21日之間存在。㈢被上訴人應給付上訴人4467
    萬8314元，及自民事起訴狀繕本送達翌日起至清償日止，按
    週年利率百分之5計算之利息。㈣前項請求，上訴人願供擔保
    ，請准宣告假執行。
　　被上訴人答辯聲明：㈠上訴駁回。㈡如受不利判決，願供擔保
    請准宣告免為假執行。
四、兩造不爭執事項：
  ㈠兩造於89年12月7日簽訂系爭契約，依系爭契約第4條規劃設
    計監造服務費按工程建造費用3%計算，依系爭契約第5條規
    劃設計服務費按本工程服務費55%計算，共分5期給付。
  ㈡就北棟大樓，上訴人已領取第一期至第三期及第四期50%款項
    ，第四期細部設計費用於99年間經工程會調0000000調解後
    ，被上訴人給付第四期細部設計服務費之50%。上訴人就系
    爭契約北棟大樓目前已領取之服務費用共計971萬9,038元（
    計算式：14億7,258萬1,600元x3%x55%x40%(即第一期5%+第
    二期5%+第三期10%+第四期40%的半數=971萬9038元）
  ㈢系爭新建工程之建造執照於97年11月13日發照，核定總面積5
    萬5124.21㎡。其中南棟已先發包施工，並於94年6月24日完
    工驗收，北棟尚未發包施工。
  ㈣北棟大樓經行政院於93年1月20日核定14億7258萬1600元工程
    補助款，行政院於98年4月3日函知因應物價變動增列7億856
    4萬6000元。內部政於98年4月14日函知會嘉義市政府：「嘉
    義市市政中心北棟大樓新建工程」因應物價變動，修正計畫
    書申請補助一案，經報奉行政院同意全額補助7億8564萬600
    0元，惟不得再追加經費，並請貴府(嘉義市政府)確實依修
    正後之期程辦理。
  ㈤嘉義市議會98年第四次臨時提案，嘉義市議會決議通過98年
    度第2次追加減預算案，其內容如原審卷一第95至97頁。
  ㈥嘉義市政府於98年4月30日以嘉義市政府98.04.30府行庶字第
    0981100208號函通知上訴人，行政院同意全額追加補助7億8
    564萬6000元整，說明欄第二點敘明：旨揭工程計畫可執行
    經費計新台幣22億5822萬7600元(含原核定補助經費新台幣1
    4億7258萬1600元)，併南棟工程執行經費，總執行經費已逾
    貴我雙方簽訂之契約第一條之規定略以：「乙方應以不超過
    本工程預算金額新台幣26億元為原則，…」，仍請貴所於文
    到3日內函復本府同意辦理契約變更。
  ㈦上訴人於98年5月1日以郭自強建築師事務所98.05.01郭建字
    第98015號函復被上訴人，其內容如原審卷一第117頁。
　㈧被上訴人於98年8月20日發函上訴人：主旨：貴事務所建請儘
    速辦理本市市政中心新建工程委託規劃設計監造契約變更案
    ，如說明，請查照。說明：一、復貴事務所98年8月11日郭
    建字第98045號函。二、因行政院文化建設委員會將舊建築
    物列為暫定古蹟，依據文化資產保存法相關規定，目前暫無
    法興建，故委託規劃設計監造契約書暫不予變更。
  ㈨上訴人於98年8月25日以郭自強建築師事務所98.08.25郭建字
    第98052號函解釋切割分包策略，建請嘉義市政府切割發包
    ，惟嘉義市政府於98年8月25日函以嘉義市政府98.08.25府
    行庶字第0985023139號函回覆，其中說明欄第二、三點敘明
    如下：一、依據本府98年7月28日府行庶字第0981100783號
    函(諒達)，略以「因市政中心北棟大樓原核定規劃設計即包
    括風雨走廊及廣場，切割興建與原規劃設計案不符，……，切
    割發包無法做通盤考量，本案應審慎評估，不辦理切割發包
    」。二、因行政院文化建設委員會將舊建築物列為暫定古蹟
    ，依據文化資產保存法相關規定，目前暫無法興建，本府已
    依法向行政院提起訴願。
  ㈩上訴人於98年7月7日就系爭北棟新建工程，向行政院工程委
    員會申請調解，經行政院工程委員會之採購申訴審議委員會
    於99年間調解成立，調解結果為兩造同意由被上訴人先給付
    上訴人第四期細部設計服務費之50%，經核算後應再給付481
    萬元，並經採購申訴委員會於99年1月29日第316次委員會審
    議通過。
  上訴人於98年8月26日以郭建字第98053號函，檢送系爭北棟
    新建工程提請調解案資料予行政院公共工程委員會，另於
　　100年12月23日具狀，內容以「本件業經雙方達成共識，由
    申請人以原訂契約金額進行設計，日後如有增加工項，北棟
    之設計與監造費用再依實際金額與契約約定之計算公式計算
    之，故申請人謹撤回本件申請」為由，向行政院公共工程委
    員會採購申訴審議委員會撤回上開調解申請。
  被上訴人於106年6月1日以府行庶字第1061101257號函為終止
    契約之意思表示，上訴人於106年6月2日收受該函。
五、兩造爭執事項：
  ㈠上訴人確認兩造間「嘉義市市政中心新建工程委託規劃、設
    計及監造技術服務案-工程委託規劃、設計及監造契約書」
    關於北棟大樓部分之契約關係於106年6月2日至108年5月21
    日之間存在，有無理由？
  ㈡兩造是否已合意變更契約？變更契約之內容是否包括行政院
    之補助7億8564萬6000元工程補助款所生之設計費?
  ㈢被上訴人於106年6月1日依系爭契約第7條第1項、第2項、第8
    條第1項約定發函終止契約，或於107年7月30日於履約調解
    案中以書狀依系爭契約第7條第1、2項及第8條第1項終止契
    約是否有理由？如依契約第7條第1項、第2項、第8條第1項
    終止不合法，是否得轉依民法第511條發生終止契約效力？
  ㈣關於上訴人請求之金額：
  ⒈上訴人請求被上訴人給付44,678,314元損害賠償，有無理由
    ？
  ⒉如上訴人就第⒈項之請求無理由，得否請求被上訴人給付26,9
    36,719元?
  ⒊如上訴人就第⒈、⒉項之請求均無理由，上訴人得否請求被上
    訴人給付25,663,298元?
  ㈤被上訴人為時效抗辯有無理由？　 
六、得心證之理由：
　㈠上訴人請求確認兩造間「嘉義市市政中心新建工程委託規劃
    、設計及監造技術服務案-工程委託規劃、設計及監造契約
    書」關於北棟大樓部分之契約關係於106年6月2日至108年5
    月21日之間存在，有無理由？
　⒈按確認之訴，非原告有即受確認判決之法律上利益者，不得
    提起，民事訴訟法第247條定有明文。若被告對原告主張之
    法律關係，自始無爭執，即法律關係之存否並無不明確之情
    形，尚不能謂原告有即受確認判決之法律上利益。又確認之
    訴，以確認現在之法律關係為限，已過去之法律關係，不得
    為確認之訴之標的。所謂過去之法律關係，指過去曾經成立
    或不成立之法律關係，因現在之情勢已經變更，該過去之法
    律關係已不復存在之情形而言。若過去成立或不成立之法律
    關係延續至現在仍尚存續，或過去之法律關係係現在法律關
    係之前提條件，直接影響現在法律關係存在與否之判斷者，
    即仍不失為現在之法律關係（最高法院110年度台上字第164
    0號民事判決參照)。
　⒉查上訴人請求確認兩造間就系爭契約關於北棟大樓之契約關
    係於106年6月2日至108年5月21日之間存在部分，雖上訴人
    就系爭契約究係於106年6月2日因被上訴人以106年6月1日府
    行庶字第1061101257號函終止契約而不存在，或係於108年5
    月22日因被上訴人以民事答辯狀為終止契約之意思表示而不
    存在有所爭執，惟前開契約關係現已不復存在一節，既為兩
    造所不爭執，而無現存否不明之情事，則依前開說明，上訴
    人就上開過去之法律關係，即無受確認判決之法律上利益，
    是其此部分之請求，為無理由。
　㈡兩造是否已合意變更契約？變更契約之內容是否包括行政院
    之補助7億8564萬6000元工程補助款所生之設計費?
　⒈上訴人主張行政院於98年4月3日同意再補助系爭追加補助款
    ，被上訴人乃於98年4月30日發函指示系爭工程「可執行經
    費計22億5822萬7600元（含原核定補助經費14億7258萬1600
    元），併南棟工程執行經費，總執行經費已逾貴我雙方簽訂
    之契約第1條之規定…，仍請貴所於文到3日內函覆本府同意
    辦理契約變更」，顯有要求上訴人配合辦理契約變更之要約
    意思表示，將系爭契約第1條所約定之26億元變更為計入系
    爭追加補助款，嗣經上訴人於98年5月1日函覆同意辦理契約
    變更而為承諾之意思表示，兩造間已生合意變更系爭契約之
    法律關係云云，為被上訴人所否認，查：
　⑴按要約，係以訂立契約為目的之須受領的意思表示，且其內
    容需確定或可得確定而包括契約必要之點，得因相對人之承
    諾而成立契約（最高法院109年度台上字第2957號民事判決
    參照），是要約意思表示之內容，自應具體表示契約之內容
    ，使相對人得據以為承諾，否則即不得認係要約。
　⑵被上訴人於98年4月30日以嘉義市政府98年4月30日府行庶字
    第0981100208號函通知上訴人，行政院同意全額追加補助7
    億8564萬6000元，並於說明欄第2點說明：旨揭工程計畫可
    執行經費計22億5822萬7600元(含原核定補助經費14億7258
    萬1600元)，併南棟工程執行經費，總執行經費已逾貴我雙
    方簽訂之契約第1條之規定略以：「乙方應以不超過本工程
    預算金額新台幣26億元為原則，…」，仍請貴所於文到3日內
    函復本府同意辦理契約變更語(不爭執事實㈥)，上訴人則以
    郭自強建築師事務所98年5月1日郭建字第98015號函復被上
    訴人，於說明二說明：本工程中央補助經費原核定14億7258
    萬1600元，經中央核定補助經費增加變更為22億5822萬7600
    元，本所同意依照函示說明辦理契約變更等語(不爭執事實㈦
    )。核諸系爭契約第1條既約定：乙方（即上訴人）應以不超
    過本工程預算金額26億元為原則，完成甲方(即被上訴人)提
    供之興建計畫，有系爭契約書附卷可稽(原審卷一第67頁)，
    且系爭契約中南、北棟之預算分別為9.3億元及16.7億元，
    為上訴人所自承(本院卷一第175頁)，堪認被上訴人係因北
    棟工程經行政院同意系爭追加補助款後，加計原南棟、北棟
    之預算，已逾系爭契約第1條約定之工程預算26億元，非經
    變更契約，無法就系爭追加補助款列入系爭工程之預算，乃
    發函請上訴人辦理契約變更；而參諸系爭契約總計15條，內
    容涵蓋委託項目、作業人員報備、辦理期限、規劃設計監造
    服務費、付款辦法、變更設計、終止或解除契約、罰則、服
    務證明、附帶說明、爭議處理等，且系爭工程預算加計系爭
    追加補助款後，相關項目因應物價變動之調整亦有待變更、
    陳報等始得明確，然被上訴人前開函文僅就總執行經費已逾
    工程預算一項為記載，其餘契約變更內容均未提及，是依被
    上訴人之前開函文，尚無從具體認定變更契約之明確內容，
    上訴人自難僅憑被上訴人之前開函文而得就變更契約之具體
    內容為承諾之意思表示。且依上訴人前開函覆之內容，亦僅
    係同意辦理契約變更，兩造於前開函文往來內容中既未提及
    系爭追加補助款是否應納入建造費用而計算服務費用一事，
    亦難認兩造就此部分有合意變更之合致。
　⑶再者，上訴人於100年12月23日業以「本件業經雙方達成共識
    ，由申請人以原訂契約金額進行設計，日後如有增加工項，
    北棟之設計與監造費用再依實際金額與契約約定之計算公式
    計算之，故申請人謹撤回本件申請」為由，向行政院公共工
    程委員會採購申訴審議委員會撤回其調解申請（不爭執事實
    、本院卷一第499頁），益見上訴人嗣後亦與被上訴人達成
    共識，同意北棟大樓之設計監造費用以原契約金額進行設計
    ，則其再執98年間兩造上開函文往來為主張，亦無可採。
　⒉又上訴人主張依其於97年11月21日協助被上訴人所製作之新
    修正補助興建計畫報告書內容（原審卷一第109-113頁），
    系爭追加補助款並非單純物價調整，而係整個先前已完成之
    北棟設計內容調整云云，為被上訴人所否認，查：
　⑴依兩造分別以97年4月10日郭建字第97020號函（本院卷一第2
    26頁）、97年5月20日郭建字第97035號(本院卷一第229頁)
    、97年5月24日郭建字第97036號函(本院卷一第231頁)、97
    年6月11日府行庶字第097015656號函（本院卷一第247-253
    頁）、97年8月21日府行庶字第0970105849號函(本院卷一第
    255-284頁)、97年10月31日郭建字第97057號函（本院卷一
    第285-305頁）、97年11月3日府行庶字第0970063557號函（
    本院卷一第307頁）、97年11月24日府行庶字第0970068027
    號函（本院卷一第315-344頁）之內容及所附相關興建計畫
    ，被上訴人申請系爭追加補助款主要目的均係因應營建物價
    上漲而追加。且依前揭函文所附「嘉義市市政中心北棟大樓
    新建工程新修正補助興建計畫」(97年11月21日)中列舉之申
    請追加費用中，縱或列有以增加之建造費用計算之設計監造
    費(本院卷一第324頁)，然在兩造尚未就設計監造費約定調
    整前，仍不得僅以行政院同意系爭追加補助款而認定上訴人
    得就系爭追加補助款請領設計監造費。
　⑵上訴人雖主張依另案（嘉義地院103年度建字第7號）囑託鑑
    定人社團法人高雄市建築師公會以鑑定案號第00000000號出
    具之鑑定報告書認定：「5.4本案事涉機關委託技術服務廠
    商之服務內容，判斷確因實質內容之變更始有因應物價修正
    補助785,646,000元…」，及依報告書第2頁㈣鑑定事項：「2.
    按政策之執行應具延續性，若因政策之變動影響原合約之精
    神或內容規定，原告及被告雙方應適時修改合約以符合雙方
    誠意原則，惟合約之修訂常主控於公部門之行政裁量，受原
    告(合約之乙方）常屬劣勢之一方並無主導權力。被告以行
    政作為召開審查會方式履行合約，若忽視已變更之設計內容
    亦應辦理合約變更而未變更合約，因掌握行政裁量權而便宜
    行事，對原告而言難謂公允」，亦認本案應以22億餘元為計
    算上訴人服務費用之計算母數云云，並提出鑑定報告書為證
    （原審卷二第238、243頁），惟核諸前開鑑定報告雖認有必
    要時應適時修改合約以符合雙方誠意原則等語，然並非於政
    策變更影響原合約之精神或內容規定時，即當然成立契約變
    更，且該鑑定報告既認定雙方應適時修改合約，實亦認契約
    變更應待契約雙方合意。再依前開鑑定報告記載：「5.4本
    案事涉機關委託技術服務廠商之服務內容，判斷確因實質內
    容之變更始有因應物價修正補助785,646,000元之結果，惟
    實質變更內容作業所衍生之服務費，仍應以實際支出核實計
    算」等語以觀，亦堪認該鑑定報告認定上訴人所衍生之服務
    費應以實際支出核實計算，並非如上訴人所主張逕將系爭追
    加補助款計入系爭契約計算上訴人服務費用之母數。
　⒊另上訴人主張被上訴人105年12月20日府行庶字第1051103085
    號致內政部函，說明二表示本案北棟大樓應以22億5822萬76
    00元額度辦理，則被上訴人在與上訴人履行本件契約時，不
    應只以14億元計算上訴人之設計服務費云云，雖提出前開函
    文為證(原審卷四第83頁)，然依前開函文內容，被上訴人僅
    表示將依系爭合計款辦理後續事宜，並未表示已與上訴人為
    契約變更，亦未承諾將系爭追加補助款計入上訴人設計服務
    費之母數計算，自難為有利於上訴人認定。
　⒋至上訴人主張機關委託技術服務廠商評選及計費辦法第29條
    第2項將「物價指數調整工程款」排除於建造費用外之規定
    係於99年4月15日施行，而系爭契約成立時點為89年12月7日
    ，上訴人實際重複作業之始末時點為95年至97年間，無前開
    規定之適用云云，查上訴人得請求之規劃設計、監造服務費
    係以工程建造費用3%計算，是系爭追加補助款是否屬於建造
    費，雖與上訴人得請求之規劃設計服務費相關，然系爭契約
    第1條既已約定上訴人應以不超過26億元為原則完成興建計
    畫及規劃、設計、監造，而系爭契約關於北棟大樓及南棟大
    樓之工程款合計為26億元，加計系爭追加補助款，已逾系爭
    契約第1條約定之金額，為兩造所不爭執，在兩造未辦理契
    約變更前，上訴人自不得主張就超逾26億元之金額為系爭契
    約約定之工程預算金額，亦不得逕將系爭追加補助款列為系
    爭工程預算據以計算上訴人得請求之規劃設計監造服務費。
  ㈢關於被上訴人終止契約之效力：
　⒈查「乙方（即上訴人，下同）所送圖說及工程預算書，甲方
    （即被上訴人，下同）認為有必要時，應退回乙方於期限內
    修正完成，提送甲方核定。乙方如有逾期或未依審查意見修
    正完整致逾期，則視同逾期」、「乙方如因規劃、設計錯誤
    或監造不當，致需辦理變更設計，應即照辦，並依甲方所訂
    期限完成」、「甲方對於約定服務範圍之工作，有權要求乙
    方辦理增減或變更，乙方不得異議，其服務費依本契約有關
    規定辦理」、「甲乙雙方有下列情事之一者，應以書面掛號
    通知他方限期改善，如逾期不改善時，通知另一方得隨時解
    除或終止本契約之全部或一部分，如有損害，並得請求損害
    賠償：…㈡乙方部分：…⒉規劃設計內容違反有關建築法令、審
    計法令或其他相關法令或不符合公用事業供電、供水、供氣
    等規章者或經甲方提出要求更改而不予辦理者。⒊乙方違約
    或發生重大事故，致不能履行本契約責任者」，為系爭契約
    第3條第5款、第6條第2款、第10條第4款、第7條第2項第2款
    所明定。
　⒉又系爭契約經行政院核准系爭追加補助款後，並未經兩造合
    意變更契約，自應以原契約所定14億7258萬1600元作為系爭
    工程北棟大樓預算金額，並據以認定前開工程之規劃設計監
    造服務費，已如前述，則被上訴人要求上訴人於前開預算金
    額內規劃設計，即屬有據，上訴人主張被上訴人上開指示違
    法云云，並無可採。
　⒊又上訴人逕以系爭合計款22億5822萬7600元規劃設計，經被
    上訴人要求以14億7258萬1600元之預算金額修改規劃設計，
    上訴人仍未修改一節，為上訴人所不否認(本院卷二第252頁
    )，而被上訴人曾以104年7月17日府行庶字第1041101755號
    函催告上訴人於文到50日內改善完成，再於104年9月8日之
    簡報審查會議決議促請上訴人需於公文送達後7日內依被上
    訴人意見做成改善，否則將終止契約，被上訴人並以104年9
    月17日府行庶字第1041102320號函檢附前開簡報審查會議紀
    錄通知被上訴人依決議事項辦理，經上訴人於104年9月21日
    收受等情，除有被上訴人所提函文、簡報審查會議紀錄、簽
    到表、回執在卷可佐外（原審卷二第153-158頁），並經上
    訴人陳明在卷可按(本院卷一第183頁)，則被上訴人以上訴
    人經被上訴人提出要求更改而不予辦理，合於系爭契約第7
    條第2項第2款規定，而以106年6月1日府行庶字第106110125
    7號函通知上訴人終止契約，即屬有據，自已生終止系爭契
    約之效力。上訴人聲請再囑託高雄市建築師公會鑑定上訴人
    有無履約瑕疵之情形，核無必要，附此敘明。
　⒋上訴人雖主張其於104年9月24日以郭（嘉）建字第104005號
    函被上訴人：其已於104年9月23日赴被上訴人處溝通；被上
    訴人則於104年10月6日以府行庶字第1045040114號函請上訴
    人與遠拓法律事務所溝通相關事宜，兩造已合意由上訴人與
    被上訴人溝通，是上訴人之催告已失效力云云，並提出函文
    2份為證(原審卷一第325-327頁)，惟觀諸被上訴人104年10
    月6日之函文，僅係回應上訴人104年9月24日函文說明中「
    有關法律事宜，尚須貴府另行通知」之請求，而函請上訴人
    逕洽遠拓法律事務所張莞萱律師溝通相關事宜，並無同意捨
    棄104年9月17日府行庶字第1041102320號函催告效力之意；
    且上訴人就其於104年9月23日與被上訴人溝通之結果為何，
    亦未說明，復未提出證據證明被上訴人經溝通後已同意放棄
    前揭函文之催告效力，則上訴人前開主張，並無可採。
　⒌另上訴人主張被上訴人於前揭104年7月17日之催告發文後，
　　上訴人隨即檢附新修正規劃設計報告書予被上訴人，被上訴
    人於104年9月8日召開審查會後，於104年10月6日函請上訴
    人與被上訴人委請之遠拓法律事務所繼續溝通，惟該法律事
    務所遲未正面回應，被上訴人也未再召開設計會議，上訴人
    僅得向內政部陳情，請其出面協助溝通，內政部函請被上訴
    人盡速解決爭議，被上訴人於105年11月29日函通知上訴人
    已另新修正興建計畫報中央核定中，上訴人於105年12月5日
    以函指摘被上訴人用他人設計資料提送中央報興建計畫，涉
    鬧雙包已違約，影響上訴人合法權益，提出抗議，再以106
    年5月29日函提出被上訴人單方違約、違法事，請中央協助
    溝通解決；被上訴人一方面以律師和上訴人周旋（副市長及
    張律師向上訴人表示雖然有催告，但坐下談，看要如何處理
    ），一方面私下找人設計新修正興建計畫報中央核定，嗣後
    又認催告有效而單方於106年終止契約，有無逾民法第514條
    除斥期間之問題，且亦違反採購法第6條公平合理原則云云
    。惟查，上訴人於收受被上訴人104年7月17日催告改善之函
    文後，所檢送之新修正規劃設計報告書，經被上訴人於104
    年9月8日召開簡報審查會議後，仍認上訴人未依前揭催告函
    所載修正，因而決議請上訴人瞭解被上訴人需求及與業務單
    位繼續進行溝通，並於公文送達後7日內依被上訴人意見做
    成改善，否則將終止契約（原審卷二第156頁）；嗣被上訴
    人再以104年9月17日函檢送前開審查會議紀錄予上訴人，請
    上訴人依決議事項辦理（原審卷一第321、323頁），然上訴
    人僅以104年9月24日之函文表示其已於104年9月23日赴被上
    訴人處溝通，有關法律事宜，則須被上訴人另行通知等語（
    原審卷一第325頁），除未於期限內依被上訴人之要求以原
    預算金額14億7258萬7600元修改規劃設計外，被上訴人104
    年10月6日之函文，亦僅係為回應上訴人前開104年9月24日
    函文說明中「有關法律事宜，尚須貴府另行通知」之請求
    ，始函請上訴人逕洽遠拓法律事務所張莞萱律師溝通相關事
    宜，並無捨棄104年9月17日府行庶字第1041102320號函催告
    效力之意，亦如前述；再參諸上訴人陳稱被上訴人委請之法
    律事務所遲未正面回應，被上訴人亦未再召開設計會議，上
    訴人僅得向內政部陳情，請求出面協助溝通，被上訴人於內
    政部函請被上訴人盡速解決爭議後，仍以函通知上訴人北棟
    大樓已另修正興建計畫報中央核定中，上訴人因而提出抗議
    等語以觀，亦難認被上訴人於寄發前揭催告函後曾有放棄催
    告效力之意思表示，被上訴人並否認有上訴人所指私底下磋
    商之情事。且上訴人未依約依被上訴人之要求以原預算金額
    14億7258萬7600元修改規劃設計，經被上訴人催告更改未果
    ，而依系爭契約終止契約之部分，亦與民法第514條之瑕疵
    修補請求權、修補費用償還請求權、減少報酬請求權、損害
    賠償請求權或契約解除權之行使無涉，而無是否逾該條所定
    1年期間之問題。是上訴人前開主張，亦無可採。
　㈣關於上訴人請求損害賠償部分：　
　⒈按稱承攬者，謂當事人約定，一方為他方完成一定之工作，
    他方俟工作完成，給付報酬之契約。稱委任者，謂當事人約
    定，一方委託他方處理事務，他方允為處理之契約。民法第
    490條第1項、第528條分別定有明文。查依系爭契約約定，
    上訴人所負義務為規劃、設計、監造，並依此收取服務費(
    系爭契約第4條)，其中規劃設計服務費按工程服務費55%計
    算(系爭契約第5條第1項，原審卷一第75頁)，而監造服務費
    按工程服務費45%計算(系爭契約第5條第2項，原審卷一第77
    頁)；而上訴人主張規劃設計屬承攬契約，監造部分屬委任
    契約，兩者均具一定分量，惟規劃設計部分之比例超過半數
    ，可見兩造側重在承攬概念，故應解釋系爭契約為承攬契約
    等語，業經被上訴人就系爭契約性質為承攬一節表示無意見
    (本院卷一第126頁)，是依兩造之意思解釋系爭契約之性質
    為承攬契約，應可認定。
  ⒉按工作未完成前，定作人得隨時終止契約。但應賠償承攬人
    因契約終止而生之損害，民法第511條固定有明文，惟被上
    訴人係依系爭契約第7條第2項第2款終止契約，已如前述，
    被上訴人既非依民法第511條規定為任意終止系爭契約，則
    上訴人依民法第511條，請求被上訴人賠償損害4467萬8314
    元或2693萬6719元或2566萬3298元，於法不合，不應准許。
　⒊另上訴人主張其於104年向被上訴人當時之市長重新簡報，而
    請求承攬報酬442萬2792元部分，依系爭契約第1條第1項第2
    款第1目第5點約定（原審卷一第67頁），上訴人就設計之義
    務既包括基本設計報告及簡報(含幻燈片等之製作)，則上訴
    人縱於104年間曾為簡報，亦係上訴人依系爭契約之義務，
    不得另向被上訴人請求簡報費用。上訴人雖又主張系爭契約
    約定之基本設計已於93年10月22日經被上訴人府行庶字第09
    30094789號函核定而完成，故104年重新簡報之工作非原契
    約約定之工作範圍，而為重複之工作云云，惟上訴人就其主
    張於104年間另與被上訴人就簡報工作成立承攬契約一節，
    並未提出證據為憑，尚難採信。是上訴人此部分之請求，亦
    屬無據。
　⒋另按民法第549條第2項規定：「當事人之一方，於不利於他
    方之時期終止契約者，應負損害賠償責任」。其所謂損害，
    係指不於此時終止，他方即可不受該項損害而言，非指當事
    人間原先約定之報酬（最高法院62年台上字第1536號原判例
    參照）。查上訴人主張系爭契約監造部分如認仍得適用民法
    第549條之規定，被上訴人亦應賠償上訴人預期利益之損失
    云云，惟上訴人依系爭契約原約定之承攬報酬，除難認係民
    法第549條第2項所規定請求之範圍外，系爭契約依規劃設計
    、監造服務費之比例，業經兩造之意思解釋為承攬契約，且
    被上訴人係依系爭契約第7條第2項第2款終止契約，而非任
    意終止契約等情，既均如前述，則本件即無民法第549條規
    定之適用，是上訴人此部分之主張，亦無足採。
　㈤關於被上訴人為時效抗辯部分：被上訴人主張其106年6月1日
    終止契約函於106年6月2日送達上訴人，上訴人於107年5月1
    8日提起履約爭議調解後，107年8月14日撤回調解案，嗣於1
    07年11月2日提起本件訴訟，依民法第514條第2項，上訴人
    依民法第511條之請求權已罹於時效云云，查被上訴人係依
    系爭契約第7條第2項第2款終止契約，並非依民法第511條規
    定任意終止契約，而無民法第511條之適用，已如前述，則
    被上訴人所為前開時效抗辯，自無審究之必要。
七、綜上所述，上訴人請求確認兩造間「嘉義市市政中心新建工
    程委託規劃、設計及監造技術服務案-工程委託規劃、設計
    及監造契約書」關於北棟大樓部分之契約關係於106年6月2
    日至108年5月21日之間存在，及請求被上訴人給付44,678,3
    14元或26,936,719元或25,663,298元或4,422,792元，及自
    民事起訴狀繕本送達翌日起至清償日止之法定遲延利息，均
    無理由。原審為上訴人敗訴之判決，並無不合。上訴人仍執
    前詞指摘原審判決不當，求予廢棄改判，為無理由，應予駁
    回。
八、本件事證已臻明確，兩造其餘攻擊或防禦方法及所用之證據
    ，經本院斟酌後，認均不足以影響本判決之結果，爰不逐一
    論列。
九、據上論結，本件上訴無理由，依民事訴訟法第449條第1項、
    第78條，判決如主文。
中　　華　　民　　國　　110 　年　　11　　月　　23　　日
                  民事第二庭    審判長法  官  吳上康

                                      法  官  李素靖  

                                      法  官  林育幟
上為正本係照原本作成。
上訴人如不服本判決，應於收受送達後20日內向本院提出上訴書
狀，其未表明上訴理由者，應於提出上訴後20日內向本院補提出
理由書狀（均須按他造當事人之人數附繕本），上訴時應提出委
任律師或具有律師資格之人之委任狀；委任有律師資格者，另應
附具律師資格證書及釋明委任人與受任人有民事訴訟法第466條
之1第1項但書或第2項（詳附註）所定關係之釋明文書影本。如
委任律師提起上訴者，應一併繳納上訴審裁判費。
被上訴人不得上訴。
中　　華　　民　　國　　110 　年　　11　　月　　23　　日

                                      書記官  羅珮寧
【附註】
民事訴訟法第466條之1：
⑴對於第二審判決上訴，上訴人應委任律師為訴訟代理人。但上
  訴人或其法定代理人具有律師資格者，不在此限。
⑵上訴人之配偶、三親等內之血親、二親等內之姻親，或上訴人
  為法人、中央或地方機關時，其所屬專任人員具有律師資格並
  經法院認為適當者，亦得為第三審訴訟代理人。
民事訴訟法第466條之2第1項：
上訴人無資力委任訴訟代理人者，得依訴訟救助之規定，聲請第
三審法院為之選任律師為其訴訟代理人。